【裁判字號】    89,訴,249
【裁判日期】    900110
【裁判案由】    偽造文書
【裁判全文】
臺灣士林地方法院刑事判決                          八十九年度訴字第二四九號
    公  訴  人  臺灣士林地方法院檢察署檢察官
    被      告  甲○○
            (原名王鳳英)
                丙○○
            (原名奚明生)
    被      告  丁○○
    選任辯護人  劉哲睿律師
右列被告因偽造文書案件，經檢察官提起公訴（八十八年度偵字第八七三四號、第一
二三一六號），本院判決如左：
    主  文
丙○○、丁○○共同連續行使偽造私文書，足以生損害於公眾及他人，各處有期徒刑
肆月，如易科罰金均以參佰元折算壹日，丁○○緩刑參年。
附表一、二所示之署押、印文及顯示該印文偽造之己○○、乙○○、鄭張玉蘭、庚○○、戊○○之印章各壹枚均沒收。
甲○○成共同行使偽造私文書，足以生損害於公眾及他人，處有期徒刑參月，如易科
罰金以參佰元折算壹日，緩刑參年。
附表二所示之署押、印文及顯示該印文偽造之己○○、乙○○、鄭張玉蘭、庚○○、
戊○○之印章各壹枚均沒收。
    事  實
一、丁○○於民國七十八年七月間欲成立梅竹實業有限公司（下稱梅竹公司）從事水
    電工程事業，為符合公司法第二條第一項第二款有限公司至少須有股東五人以上
    之規定，竟與其弟丙○○（原名奚明生）基於共同偽造私文書之概括犯意聯絡，
    由丙○○自當時任職之漢門實業有限公司之流動性員工人事資料中取得己○○、
    乙○○、鄭張玉蘭（已於八十七年十月二十二日歿）及庚○○四人（下稱乙○○
    等人）之身分證影本資料，併同其向不知情之弟戊○○（已改名奚建榮）所索得
    之身分證資料，未經乙○○等人及戊○○之同意，擅將該五人之身分證影本交由
    不知情，位在臺北市萬華區之民間記帳業者，利用真實姓名不詳且不知情之侯姓
    成年男子接續偽刻該乙○○等人及戊○○之印章，偽造乙○○等人及戊○○之印
    文及署押，代撰製作附表一所示之私文書上，分別行使持向不知情之黃惠英會計
    師（附表一編號四之公司設立登記資本審查報告書所附「委託書」）及主管機關
    經濟部商業司（附表一編號一之公司設立登記項預查名稱申請表）、臺北市政府
    建設局，使不知情之黃惠英會計師辦理梅竹公司之公司設立登記資本審查報告書
    及主管機關經濟部商業司、臺北市政府建設局之公務員將該不實之公司設立之名
    稱及其他公司設立等事項登載於職務上所掌之公司登記案卷內及經濟部公司執照
    上，七十九年八月間，梅竹公司欲變更登記負責人為甲○○，嗣丙○○、丁○○
    二人基於同前之犯意聯絡，與丁○○之妻甲○○（原名王鳳英）三人基於犯意聯
    絡，由丙○○再委請該真實姓名不詳之且不知情之侯姓成年男子，使用同前之戊○○與乙○○等人之印章，接續偽造乙○○等人及戊○○之印文及署押，接續代
    撰製作附表二所示之私文書上，變更梅竹公司之負責人為甲○○，持向主管機關
    臺北市政府建設局辦理梅竹公司負責人變更登記，使不知情之臺北市政府建設局
    之公務員將該不實之公司變更登記事項登載於職務上所掌之公司登記案卷內，均
    足以生損害於戊○○及乙○○等人、黃惠英會計師等人及經濟部商業司、臺北市
    政府建設局對公司管理之正確性。
二、案經乙○○訴由暨臺灣士林地方法院檢察署檢察官偵查及自動檢舉偵查起訴。
    理  由
一、訊據被告丙○○、丁○○固坦承於七十八年七月間欲成立梅竹公司從事水電工程
    事業，為符合公司法少須有股東五人以上之規定，由丙○○自漢門實業公司之流
    動性員工人事資料中取得乙○○等人之身分證影本資料，併同戊○○所索得之身
    分證資料，未經渠等人同意，將該五人之身分證影本交由民間記帳業者，委由侯
    姓成年男子接續偽刻渠等人之印章，偽造乙○○等人及戊○○之印文及署押，代
    撰製作附表一所示之私文書上，分別持向黃惠英會計師及經濟部商業司、臺北市
    政府建設局，辦理梅竹公司之公司設立登記資本審查報告書及設立之名稱及其他
    公司設立等事項等情，被告等三人亦自承：七十九年八月間，梅竹公司欲變更登
    記負責人為甲○○，被告等三人復商議，由丙○○再委請侯姓成年男子，使用同
    前之戊○○與乙○○等人之印章，偽造渠等人之印文及署押，代撰製作附表二所
    示之私文書上，變更梅竹公司之負責人為甲○○，持向臺北市政府建設局辦理梅
    竹公司負責人變更登記為甲○○，使臺北市政府建設局之公務員將此項不實之公
    司變更登記事項登載於職務上所掌之公司登記案卷內等情，被告甲○○、丁○○
    辯稱：不知公司法第二條第一項第二款有限公司至少須有股東五人以上之規定，
    被告丙○○辯稱：當時只是幫丁○○申請公司要包工程而已，並無詐騙他人之意
    ，因記帳公司稱要有五人才能設立公司，所以才拿五個人名字給他們辦，當時確
    實是純係要包工程之用云云。被告丁○○選任辯護人辯稱：被告丁○○當時確實
    是不懂法律規定，才會觸犯公司法規定，其係委託被告丙○○辦理，被告丙○○
    再委由民間記帳公司辦理，當時被告等均不懂申請規定，該申辦之一切文件公司
    章呈均由記帳業者全權處理，被告等人均未過目云云，惟查：右揭事實，業據被
    告等三人於偵查中自白不諱，核與告訴人乙○○指訴之情節相相符，並有梅竹公
    司案卷及附表一、二所示之私文書在卷可稽，被告等既欲以公司組織之型態從事
    經營水電工程事業，自必對於公司法對於公司設立之股東人數等相關規定，有所
    知悉，是被告等及其選任辯護人所辯，均不足採信，事證明確，被告等犯行堪以
    認定，應依法論科。
二、核被告丁○○、丙○○、甲○○所為，均係犯刑法第二百十六條、第二百十條行
    使偽造私文書及同法第二百十四條使公務員登載不實之罪。被告丙○○、丁○○
    於七十八年七月間所為如附表一之犯行，有犯意聯絡及行為分擔，皆為正犯。被
    告甲○○、丙○○、丁○○於七十九年八月間如附表二之犯行，彼此間有犯意聯
    絡及行為分擔，皆為正犯。被告丙○○、丁○○前後所為上開附表一、二等之行
    為，時間緊接，犯罪構成要件相同，顯係出於概括之犯意為之，為連續犯，依刑
    法第五十六條之規定以一罪論，並加重其刑。被告等偽造署押、印章、印文均係
    偽造文書之階段行為，偽造文書之低度行為，為高度之行使行為所吸收，均不另
    論罪。所犯上開行使偽造私文書罪與使公務員登載不實罪間，有方法結果之牽連
    關係，應從重依行使偽造私文書罪論處。被告丙○○、丁○○、甲○○所犯各如
    附表一編號一、四及附表二編號三之偽造私文書犯行部分，雖未經公訴人予以起
    訴，然該部分事實與公訴人起訴之犯罪事實有裁判上一罪關係，為起訴效力所及
    ，本院自應併予審究，爰審酌被告等犯罪之動機、手法、所生危害及犯罪後已與
    告訴人乙○○達成和解之態度等一切情狀，各處如主文所示之刑，又中華民國刑
    法第四十一條業於中華民國九十年一月十日公布修正，並於同年一月十二日生效
    ，該條規定：「犯最重本刑為五年以下有期徒刑以下之刑之罪，而受六個月以下
    有期徒刑或拘役之宣告，因身體、教育、職業、家庭之關係或其他正當事由，執
    行顯有困難者，得以一元以上三元以下折算一日，易科罰金。但確因不執行所宣
    告之刑，難收矯正之效，或難以維持法秩序者，不在此限。」，依刑法第二條第
    一項前段規定，自應適用新法規定，諭知易科罰金之折算標準。被告甲○○、丁○○前未曾受有期徒刑以上刑之宣告，此有本院被告全國前案紀錄表附卷可憑，
    其因一時失慮，偶罹刑典，事後已坦承犯行，深具悔意，經此刑之宣告後，應知
    警惕而無再犯之虞，本院因認暫不執行其刑為當，均予以宣告緩刑，如主文所示
    ，用啟自新。另被告丙○○於七十七年間曾因行賄罪經本院判處有期徒刑六月，
    減為有期徒刑行參月，緩刑三年，本院認為其所為本件犯行，不宜宣告緩刑。
三、附表一、二所示之署押、印文及顯示該印文偽造之己○○、乙○○、鄭張玉蘭、
    庚○○、戊○○之印章各壹枚均係偽造，不論屬於被告與否，均依法宣告沒收。
據上論結，應依刑事訴訟法第二百九十九條第一項前段、刑法第二十八條、第五十六
條、第二條第一項前段、第二百十六條、第二百十條、第二百十四條、第五十五條、
第七十四條第一款、第二百十九條、修正刑法第四十一條第一項前段、罰金罰鍰提高
標準條例第一條前段、第二條判決如主文。
本案經檢察官張嘉芬到庭執行職務。
中    華    民    國      九十        年      六      月十四      日
                                  臺灣士林地方法院刑事第一庭
                                      法  官 蔡  明  宏
如不服本判決，應於判決送達後十日內，向本院提出上訴狀。
附表：一
┌──┬────────┬──────┬───────┬─────────
│編號│ 文  書  名  稱 │製 作 日 期 │ 行 使 日 期  │偽造之署押（印文）
├──┼────────┼──────┼───────┼─────────
│一  │公司設立登記項預│七十八年七月│七十八年七月二│己○○（印文）
│    │查名稱申請表    │間某日      │十七日        │（一式三聯，第一、
│    │                │            │              │已逾經濟部商業司保
│    │                │            │              │限而銷毀）
├──┼────────┼──────┼───────┼─────────
│    │                │            │              │戊○○（署押、印文
│二  │梅竹實業有限公司│七十八年八月│              │己○○（署押、印文
│    │設立登記聲請書  │上旬某日    │              │乙○○（署押、印文
├──┼────────┼──────┤七十八年八月十├─────────
│    │                │            │日            │戊○○（署押、印文
│三  │梅竹實業有限公司│七十八年八月│              │己○○（署押、印文
│    │公司章程        │四日        │              │乙○○（署押、印文
│    │                │            │              │鄭張玉蘭（署押、印
│    │                │            │              │庚○○（署押、印文
├──┼────────┼──────┼───────┼─────────
│    │                │            │              │
│四  │公司設立登記資本│七十八年八月│七十八年八月五│戊○○（署押、印文
│    │審查報告書所附「│四日        │日            │）
│    │委託書」        │            │              │
│    │                │            │              │
├──┼────────┼──────┼───────┼─────────
附表二
├──┼────────┼──────┼───────┼─────────
│一  │梅竹實業有限公司│七十九年八月│              │己○○（署押、印文
│    │                              │              │
│    │負責人、修正章程│間某日      │              │乙○○（署押、印文
│    │等變更登記申請書│            │              │戊○○（署押、印文
├──┼────────┼──────┤              ├─────────
│    │梅竹實業有限公司│七十九年八月│七十九年八月十│己○○（署押、印文
│    │章程（變更後）  │十四日      │五日          │乙○○（署押、印文
│    │                │            │              │鄭張玉蘭（署押、印
│    │                │            │              │庚○○（署押、印文
├──┼────────┼──────┤              ├─────────
│    │                │            │              │己○○（署押、印文
│    │梅竹實業有限公司│七十九年八月│              │乙○○（署押、印文
│    │股東同意書      │十四日      │              │鄭張玉蘭（署押、印
│    │                │            │              │庚○○（署押、印文
│    │                │            │              │戊○○（署押、印文
└──┴────────┴──────┴───────┴─────────


司法院資訊處製作；財團法人民間司法改革基金會備份。
